臺灣屏東地方法院民事裁定 　九十一年度再易字第一九號
　　聲 請 人　甲○○
　　相 對 人　丙○○
　　　　　　　乙○○○
右當事人間請求返還不當得利事件，聲請人對於中華民國九十一年八月十六日本院九
十一年度再易字第二號確定裁定聲請再審，本院裁定如左：
    主      文
聲請駁回。
聲請程序費用由聲請人負擔。
    理      由
一、本件聲請意旨如左：
（一）本院九十一年度再易字第二號裁定謂：「如當事人起訴之時，對於應全體繼承
      人為當事人始為適格之案件，而僅其中一人為之者，乃起訴適法與否之問題，
      並無民事訴訟法第一百七十八條適用之餘地。」等語，惟全體繼承人聲請再審
      之三十日不變期間之計算，應於全體繼承人收到裁判時開始計算，而僅其中一
      人聲請再審之當事人適格尚欠缺，惟非不得在三十日之不變期間補足，法院尚
      未裁定命全體繼承人承受訴訟續行訴訟，換言之，裁判尚未合法送達全體繼承
      人，三十日不變期間之計算尚未開始，即有民事訴訟法第一百七十八條適用。
（二）原當事人張錦鳳於八十九年五月一日死亡，其繼承人為張傅蘭英、甲○○、張
　　　仁宗、張瑞貞、張瑞華等五人，本院八十九年度再易字第七號、八號、第一四
　　　號、二○號，及九十年度再易字第四號、第九號、一六號，及九十一年度再易
　　　字第二號裁定均尚未合法送達張傅蘭英等五人，本院八十九年度再易字第二○
　　　號裁定謂：「惟原審之聲請人僅甲○○一人」等語，違背民事訴訟法第一百七
　　　十八條規定，適用法規顯有錯誤，本院九十一年度再易字第二號裁定謂：
      「再審理由，業經本院歷次之裁判一一論敘綦詳。」等語，違背民事訴訟法第
      一百七十八條規定，適用法規顯有錯誤。為此依民事訴訟法第四百九十六條第
      一項第一款規定聲請再審而請求廢棄本院九十一年度再易字第二號裁定。
二、按第一百六十八條至第一百七十二條及前條所定之承受訴訟人，於得為承受時，
    應即為承受之聲明，民事訴訟法第一百七十五條第一項定有明文。復按當事人不
    聲明承受訴訟時，法院亦得依職權，以裁定命其續行訴訟，民事訴訟法第一百七
    十八條定有明文。亦即於訴訟繫屬後，因發生民事訴訟第一百六十八條至第一百
    七十二條及第一百七十四條規定訴訟程序當然停止之事由，致訴訟程序當然停止
    者，如法定承受訴訟人不聲明承受訴訟時，法院得依職權以裁定命其續行訴訟。
    經查，依本院八十九年度再易字第七號卷宗內附再審聲請狀上所蓋印本院收狀章
    記載，本院收受該聲請狀之日期為八十九年五月二日，而聲請人主張張錦鳳於八
　　十九年五月一日死亡一節縱與事實相符，則張錦鳳於本院收受該聲請狀之前已死
　　亡，自無適用民事訴訟法第一百七十八條規定之餘地。
三、查本院八十九年度再易字第八號、八十九年度再易字第一四號、八十九年度再易
　　字第二○號、九十年度再易字第四號、九十年度再易字第九號、九十年度再易字
　　第一六號、九十一年度再易字第二號等民事事件之聲請人均僅為一人即本件聲請
　　人甲○○，業經本院依職權調閱前揭卷宗閱明屬實，足認聲請人主張張錦鳳於八
　　十九年五月一日死亡等情縱與事實相符，尚與前揭民事事件無涉，自無適用民事
　　訴訟法第一百七十八條規定之餘地，亦無送達聲請人以外之人之必要。
四、從而，本院九十一年度再易字第二號民事裁定以上開民事事件不適用民事訴訟法
    第一百七十八條規定為由，駁回再審聲請，於法並無不合。聲請意旨指摘本院九
    十一年度再易字第二號民事裁定違背民事訴訟法第一百七十八條規定，適用法規
    顯有錯誤，求予廢棄，為無理由，不應准許。
五、據上論結：本件聲請為無理由，依民事訴訟法第九十五條、第七十八條，裁定如
　　主文。
中　　　華　　　民　　　國　　九十一　　年　 　十一　 　月　 　十二   　日
                                          臺灣屏東地方法院民事第二庭
~B審判長法官　阮世賢
~B法　　　官　王炳人
~B法　　　官　賴秀雯
右為正本係照原本作成。
本裁定不得抗告。
~B法院書記官　滕一珍
中　　　華　　　民　　　國　　九十一　　年　　 十一　 　月　    十二    日
